【裁判字號】    89,婚,165
【裁判日期】    890614
【裁判案由】    離婚
【裁判全文】
臺灣臺南地方法院民事判決  八十九年度婚字第一六五號
    原      告  甲○○
                送達代收處：.
    被      告  乙○○  住台南.
右當事人間請求離婚事件，本院判決如左：
    主    文
原告之訴駁回。
訴訟費用由原告負擔。
    事    實
甲、原告方面：
  一、聲明：
    (一)請准原告與被告離婚。
    (二)兩造所生長女林欣瑩（民國七十年七月二十九日生）、次女林秋萍（民國七十
      二年一月二十三日生）及長子林家輝（民國七十二年十二月十八日生）權利義
      務之行使負擔由被告任之。
    (三)訴訟費用由被告負擔。
  二、陳述：
    (一)兩造於民國六十九年結婚，婚後育有三名子女即長女林欣瑩（民國七十年七月
      二十九日生）、次女林秋萍（民國七十二年一月二十三日生）及長子林家輝（
      民國七十二年十二月十八日生），惟被告婚後性情丕變，染有賭博惡習，屢勸
      不改，不務正業，不支付家庭生活費用，一不高興即對原告施暴有紀錄可查的
      就有三次：即於七十四年九月廿九日毆打原告成傷、於八十三年九月廿二日向
      台南縣歸仁鄉公所調解委員會申請調解及八十五年十月二十二日再次毆打原告
      成傷。其他無紀錄可查的更是不計其數。原告無法可忍，始離家出走。
    (二)原告數十年來之所以未提起離婚之訴，主要原因是顧及三名年幼子女，如今子
      女均即將成年，被告之個性又未改變，原告無奈始提起本訴。
  三、證據：提出台南縣警察局歸仁分局調查通知單一紙、診斷證明書一張、悔過書
      一張、台南縣歸仁鄉調解委員會調解書一份、本院八十六年度易字第二九０號
      刑事判決一份、戶籍謄本一件為證。
乙、被告方面：
  一、聲明：駁回原告之訴。
  二、陳述：原告自八十五年間即離家出走，對家庭及子女均未加聞問，之前之所以
      打她，是因為原告常常簽賭「六合彩」，在外面欠了一些錢，到現在還未還清
      ，如要離婚，原告必須把所欠的錢還清，且原告自離家後，對子女的生活起居
      均未關心，我希望監護權歸我。
丙、本院依職權函請台南縣政府訪視當事人之家庭狀況並製作報告以供參酌，且依職
    權訊問兩造子女林欣瑩、次女林秋萍及長子林家輝。
    理    由
一、本件原告起訴主張兩造於六十九年結婚，婚後並育有子女即長女林欣瑩、次女林
    秋萍及長子林家輝，惟被告婚後性情丕變，染有賭博惡習，屢勸不改，不務正業
    ，不支付家庭生活費用，一不高興即對原告施暴，有紀錄可查的就有三次：即於
    七十四年九月廿九日毆打原告成傷、於八十三年九月廿二日因傷害案件向台南縣
    歸仁鄉公所調解委員會申請調解及八十五年十月二十二日再次毆打原告成傷而訴
    請判決傷害罪成立。其他無紀錄可查的更是不計其數。原告無法可忍，始離家出
    走。原告數十年來之所以未提起離婚之訴，主要原因是顧及三名年幼子女，如今
    子女均即將成年，被告之個性又未改變，原告顯受有不堪同居之虐待，又原告與
    被告業已分居三、四年，實際上亦有無法再維持婚姻之重大事由存在，爰依民法
    第一千零五十二條第一項第三款、第二項訴請判決離婚等語。被告則以原告自八
    十五年間即離家出走，對家庭及子女均未加聞問，之前之所以打她，是因為原告
    常常簽賭「六合彩」，在外面欠了一些錢，到現在還未還清，如要離婚，原告必
    須把所欠的錢還清等語資為抗辯。
三、經查兩造於六十九年結婚，婚後並育有子女三名即長女林欣瑩、次女林秋萍及長
    子林家輝，目前婚姻關係仍存續中等情，為兩造所不爭執，且有原告提出戶籍謄
    本一件在卷可參。
四、次按民法第一千零五十二條第一項第三款所謂不堪同居之虐待，係指予以身體上
    或精神上不可忍受之痛苦，致不堪繼續同居者而言。如非客觀的已達於此程度，
    不容夫妻之一方，以主觀之見解，任意請求與他方離婚。且夫妻之一方受他方不
    堪同居之虐待，固得請求離婚，惟請求離婚之原告對於此項虐待事實，除依法律
    規定無庸舉證外，應負舉證之責任。本件原告主張有不堪同居虐待之情事所憑之
    依據係其於七十四年九月廿九日因被被告毆打成傷之診斷證明書、於八十三年九
    月廿二日因傷害案件向台南縣歸仁鄉公所調解委員會申請調解成立之調解書及八
    十五年十月二十二日再次被被告毆打成傷而訴請追訴被告傷害犯行之判決書，惟
    查：原告主張伊曾遭被告毆打之上開事實，固據其提出上開文書為憑，且有台南
    縣警察局歸仁分局調查通知單一紙、被告書立之悔過書一張及本院八十六年度易
    字第二九０號刑事判決一份為證。並為被告所不爭執，惟被告則辦稱：係因原告
    在外簽賭「六合彩」，並在外面欠了一些錢，伊始與其發生爭執等語，而兩造子
    女即證人林欣瑩則到庭證稱：我父母他們感情不好常常打架，原因是我母親在外
    面作小工，有時候晚上十二點多才回來，我父親就懷疑他在外面亂來，兩個就會
    打起來，之前我們的生活費或註冊費都由父母給的，誰有誰就給，他們兩人吵架
    最主要的原因是我母親在外面賭博欠下不少錢，我父親壓力大心情不好，就會打
    我母親，我母親八十五年離家後，偶而會回來，住一、兩個月後同樣的事情又發
    生，被打後又離家，離家時間最長是一年，我母親離家這段期間都是我們自己照
    顧自己，之前未離家時，我父母就很少管我們了，他們離婚我們沒有意見等語（
    本院八十九年四月廿六日言詞辯論筆錄）；證人林家輝亦到庭證稱：我母親係於
    我國中二年級時離家，約民國八十六年間，他們兩人時常吵架，因為我母親玩六
    合彩賭博常常夜歸，生活費都由我父親提供，我母親未曾給我生活費，國中、小
    學之家庭作業都由我父親及我姐姐簽名，我母親為離家出走前都由我母親煮三餐
    ，我一直與我父親生活在一起，如果兩造離婚我願跟我父親在一起生活等語（本
    院八十九年五月三日言詞辯論筆錄）。足證當時應係雙方為原告在外簽賭「六合
    彩」欠債起爭執中互毆而致原告受有傷害。顯非被告個人主觀上有何虐待之情事
    ，而客觀上因事出有因，亦不足以造成原告身體上有不可忍受之痛苦以致不堪繼
    續同居，是原告此部分之主張無足憑採。故原告主張依民法第一千零五十二條第
    一項第三款請求判決離婚，為無理由，應予駁回。
五、又按依民法第一千零五十二條第二項規定：「有前項以外之重大事由，難以維持
    婚姻者，夫妻之一方得請求離婚。但其事由應由夫妻之一方負責者，僅他方得請
    求離婚。」等意旨觀之，必構成離婚之重大事由，有可歸責於夫妻之一方，始得
    由無責任之他方請求離婚。倘該重大事由，係夫妻間共同可歸責之過失行為所造
    成，即無容夫妻之任何一方依上開規定請求離婚之餘地；且夫妻之一方，有民法
    第一千零五十二條第一項所列各款以外之重大事由，應由該方負責者，他方方始
    得據以請求離婚，此觀同條第二項之規定自明。準此，夫或妻依此規定請求離婚
    ，必須有民法第一千零五十二條第一項所列十款以外可歸責於夫或妻之事由，且
    其事由甚為重大，已達難以維持婚姻之程度，始足當之。本件原告主張兩造事實
    上未共同生活已達四、五年，空具婚姻形式云云，然原告離家出走，非為被告將
    其趕出家門，為原告所自承，且據證人林欣瑩、林秋萍及林家輝等之上開證述，
    係因原告在外簽賭「六合彩」致夫妻感情破裂而離家，綜其情節，雖難謂兩造間
    婚姻誠信摯愛之情感基礎尚未動搖，惟其間之婚姻發生破綻，與原告上開違反婚
    姻契約之共營家庭和樂生活義務，顯有相當之因果關係，則原告對兩造間難以維
    持婚姻之重大事由既有可歸責之原因，則其依前揭規定訴請離婚，於法未合，要
    難准許。
六、據上論結：原告之訴，為無理由，並依民事訴訟法第七十八條，判決如主文。
中      華      民      國    八十九    年      六      月      十四    日
                                臺灣臺南地方法院民事第三庭
~B法      官  沈  揚  仁
右為正本係照原本作成
如對本判決上訴，須於判決送達後廿日內向本院提出上訴狀
中      華      民      國    八十九    年      六      月      十四    日
~B法院書記官  張  清  德


司法院資訊處製作；財團法人民間司法改革基金會備份。
